---
title: "Cinética de un Fármaco"
author: "CN"
date: "2025-03-17"
output: html_document
---

```{r setup, include=FALSE}
knitr::opts_chunk$set(echo = TRUE)
```

# Cinética de Eliminación de un Fármaco en el Cuerpo (Orden 1)

Un paciente recibe una inyección intravenosa de un fármaco con una concentración inicial de $c_o =100$ mg/L en el plasma. La eliminación del fármaco sigue una cinética de primer orden con una constante de eliminación de $k=0.2$ 

## Preguntas:

* ¿Cuál será la concentración del fármaco después de 5 horas?

* ¿Cuánto tiempo tomará para que la concentración del fármaco se reduzca a 10 mg/L?

* ¿Cuanto tiempo tomara en bajar la concentración por debajo de 20 mg/L?


## Ejemplo: 

Resolviendo una ecuación diferencial de primer orden en R. Ecuación diferencial a resolver:
$$\frac{dC}{dt}=−kC$$
Donde:

- $C(t)$ es la concentración de un fármaco en el cuerpo.

- $k$ es la constante de eliminación.

- $c_0=100$ mg/L es la concentración inicial.

### ¿Encuentre $C(t)$ para $t\in[0,20]$ horas, con $k=0.2$.


```{r}
# Instalar paquete si no está instalado
if (!require("deSolve")) install.packages("deSolve", dependencies=TRUE)
library(deSolve)

# Definir la ecuación diferencial dC/dt = -kC
modelo <- function(t, C, params) {
  k <- params["k"]  # Constante de eliminación
  dCdt <- -k * C  # Ecuación diferencial
  return(list(dCdt))
}

# Parámetros y condiciones iniciales
params <- c(k = 0.2)       # Constante de eliminación
C_inicial <- 100           # Concentración inicial (mg/L)
tiempo <- seq(0, 20, by=0.1)  # Intervalo de tiempo

# Resolver la ecuación diferencial
solucion <- ode(y = C_inicial, times = tiempo, func = modelo, parms = params)

```


```{r}
# Graficar la solución
plot(solucion[, "time"], solucion[, "1"], type="l", col="blue", lwd=2,
     xlab="Tiempo (h)", ylab="Concentración (mg/L)", 
     main="Eliminación del Fármaco en el Cuerpo")

```


## Obtener la concentración en un tiempo específico

Si quieres saber la concentración en un tiempo específico (por ejemplo, $t=10$ horas), puedes usar el siguiente código:

```{r}
# Encontrar la concentración en t = 10 horas
t_deseado <- 10
C_en_t <- solucion[solucion[, "time"] == t_deseado, "1"]
print(C_en_t)

```

## Añadir una línea de referencia en la gráfica

Si quieres resaltar un punto específico en la gráfica, puedes agregar una línea vertical o un punto:

```{r}
plot(solucion[, "time"], solucion[, "1"], type="l", col="blue", lwd=2,
     xlab="Tiempo (h)", ylab="Concentración (mg/L)", 
     main="Eliminación del Fármaco en el Cuerpo")

# Agregar una línea vertical en t = 10
abline(v=t_deseado, col="red", lty=2)

# Agregar un punto en t = 10
points(t_deseado, C_en_t, col="red", pch=16, cex=1.5)


```

## Encontrar el tiempo cuando la concentración cae por debajo de un valor dado

Si quieres saber en qué momento la concentración baja de 20 mg/L, puedes usar:

```{r}
# Encontrar todos los valores de tiempo donde la concentración es menor a 20
t_menor_20 <- solucion[solucion[, "1"] < 20, "time"]
print(t_menor_20)

```

Encontrar el primer valor 

```{r}
# Encontrar el primer tiempo en que la concentración es menor a 20
t_menor_20 <- solucion[solucion[, "1"] < 20, "time"][1]
print(t_menor_20)

```

