---
title: "Funciones"
author: "Marlon"
date: "2023-09-25"
output: html_document
---

```{r setup, include=FALSE}
knitr::opts_chunk$set(echo = TRUE)
```
## Asignación de vectores

Vectores pueden ser usados en expresiones aritméticas, en las cuales cada operación es llevada a cabo elemento por elemento.

```{r}
x<-c(1,2,3,4,5)
assign("y", c(45.1, 2.9, 9.2, 5.7, 87.2))
13:2 -> z
a <- c(x,0,y)
y
z
a
```

## Aritmetica de vectores

Vectores pueden ser usados en expresiones aritméticas, en las cuales cada operación es llevada a cabo elemento por elemento.

```{r}
y1 <- c(x, 0, x)
v <- 2*x + y + 1
sum((x-mean(x))^2)/(length(x)-1)
var(x)

```
## Generacion secuencias
Existen diferentes formas de gnerar seceuncias de numeros en R

```{r}
sa<-1:30
s1<-30:1
s2<-2*1:15

n=20
a1 <- 1:n-1
b1 <- 1:(n-1)


seq(-5, 5, by=.2) -> s3

s4 <- seq(length=51, from=-5, by=.2)

s5 <- rep(x, times=5)

s6 <- rep(x, each=5)

```

```{r}
sa
s1
s2
s3
s4
s5
s6
```

## Indexación de vectores

Para acceder a posiciones particulares de un vector, se utiliza el operador [ ], dentro de los cuales se indica la(s) posicion(es) que se desea(n) acceder.

```{r}
s7 <- 100:1
s7[25]
s7[56:72]
s7[seq(20,80,by=3)]
s7[-2]
s7[-5]
s7[-1:-3]
s7[-3:-1]
```

## Funciones dim y length

```{r}
a <- 1:30 #a es un vector con 30 elementos
a; length(a)
dim(a) <- c(6,5); a

b <- array(0,10); b
c <- array(1,c(5,8));c
d <- array(5,c(3,5,2)); d
```

## Matrices con sucesiones

```{r}
a1 <- array(seq(100,300,10),c(5,4)); a1; a1[2,4]
a1[3:5,2:4]
a1[seq(1,5,2),seq(2,4,2)]
```

## Reemplazo por indexación

```{r}
b1 <- array(1:20, dim=c(4,5)); b1
i <- array(c(1:3,3:1), dim=c(3,2)); i
b1[i]
b1[i] <- 0
b1
```
## Multiplicación de matrices
```{r}
g <- array(1:6,c(2,3)); h <- array(1:12,c(3,4)); k <- g %*% h; k
```

## Crear dos matrices

```{r}
matriz1 <- matrix(1:9, nrow = 3, ncol = 3)
matriz2 <- matrix(9:1, nrow = 3, ncol = 3)
matriz1; matriz2
```

## Sumar las dos matrices

```{r}
resultado <- matriz1 + matriz2
print(resultado)
```

# Acceder al elemento en la fila 2, columna 3

```{r}
elemento <- matriz1[2, 3]
print(elemento)
```

# Transponer una matriz

```{r}
matriz_transpuesta <- t(matriz1)
print(matriz_transpuesta)
```

# Calcular el determinante de una matriz cuadrada

```{r}
determinante <- det(matriz1)
print(determinante)
```

## Ejemplos de Funciones.

Algunos de los ejemplos de funciones. 

```{r cars}
suma <- function(x,y) {
  s <- x+y
  s
}
suma(3,5)
```

## Graficas

Ejemplo de graficas

```{r pressure, echo=FALSE}
plot(pressure)
```

Note that the `echo = FALSE` parameter was added to the code chunk to prevent printing of the R code that generated the plot.
